臺灣高等法院臺中分院刑事判決　　　 100年度上訴字第1770號
上　訴　人
即　被　告　邱耀輝
選任辯護人　黃仕勳律師
上列上訴人因違反槍砲彈藥刀械管制條例案件，不服臺灣南投地
方法院100年度訴字第234號中華民國100年6月29日第一審判決（
起訴案號：臺灣南投地方法院檢察署100年度偵字第831號），提
起上訴，本院判決如下：
    主  文
上訴駁回。
    事  實
一、邱耀輝前於民國九十五年間，因竊盜及偽造文書案件，經臺
    灣南投地方法院以九十五年度易字第三七二號判決判處有期
    徒刑七月、六月確定（以下稱為第案、第案）；又於同
    年間，因違反毒品危害防制條例之施用第一、二級毒品案件
    ，經同院以九十五年度訴字第四七一號判決判處有期徒刑八
    月、五月確定（以下稱為第案、第案）；再於同年間，
    因違反毒品危害防制條例之施用第一、二級毒品案件，經同
    院以九十六年度訴字第七一號判決判處有期徒刑九月、五月
    確定（以下稱為第案、第案）；復於同年間，因違反毒
    品危害防制條例之持有第二級毒品案件，經同院以九十五年
    度易字第五一一號判決判處有期徒刑四月，減為有期徒刑二
    月確定（以下稱為第案）。嗣因中華民國九十六年罪犯減
    刑條例公布施行，上述第案至第案經同院以九十六年度
    聲減字第一０九０號裁定將所科之刑各予減刑二分之一，並
    將減刑後之第案至第案合併定應執行有期徒刑一年確定
    ，及將減刑後之第案至第案合併定應執行有期徒刑六月
    確定。其於九十五年十一月三日入監接續執行上開刑期後，
    於九十七年一月二十八日因徒刑易科罰金執行完畢。
二、邱耀輝明知未經許可不得擅自持有具有殺傷力之空氣槍，竟
    於九十九年中某日，在南投縣埔里鎮○○路旁之觀光夜市內
    ，以新臺幣（下同）九千元之代價，向真實姓名年籍不詳之
    成年男子購買具有殺傷力之空氣長槍一枝（扣案後槍枝管制
    編號為：0000000000，下稱系爭空氣長槍），而
    自斯時起未經許可而持有系爭空氣長槍，並約於購買系爭空
    氣長槍之半個月後，在位於南投縣埔里鎮之「國棟五金行」
    購買鋼珠一包，以供擊發系爭空氣長槍使用，其後均放置在
    其位於南投縣魚池鄉○○路四０六巷一０號之住處內。嗣於
    一百年二月十六日十九時二十分許，經警持臺灣南投地方法
    院核發之搜索票，在邱耀輝前揭住處執行搜索而查獲，並在
    該處之車庫及客廳桌上分別扣得邱耀輝所有之系爭空氣長槍
    ，及其所有供其持用上揭具殺傷力空氣長槍使用之鋼珠一包
    （共四十一顆）。
三、案經臺中市政府警察局和平分局報告臺灣南投地方法院檢察
    署檢察官偵查起訴。
    理  由
一、程序即證據能力部分：
  (一)按現行刑事訴訟法關於「鑑定」之規定，除選任自然人充當
    鑑定人外，另設有囑託機關鑑定制度。依同法第一百九十八
    條、第二百零八條之規定，不論鑑定人或鑑定機關、團體，
    固均應由法院、審判長、受命法官或檢察官視具體個案之需
    要而為選任、囑託，並依第二百零六條之規定，提出言詞或
    書面報告，始符合同法第一百五十九條第一項所定得作為證
    據之「法律有規定」之情形。否則所為之鑑定，仍屬傳聞證
    據。然於司法警察機關調查中之案件，為因應實務上，或因
    量大、或有急迫之現實需求，例行性當然有鑑定之必要者，
    例如毒品之種類與成分、尿液之毒品反應，或者槍彈有無殺
    傷力等鑑定，基於檢察一體原則，得由該管檢察長對於轄區
    內之案件，以事前概括選任鑑定人或囑託鑑定機關、團體之
    方式，俾便轄區內之司法警察官、司法警察對於調查中之此
    類案件，得即時送請先前已選任之鑑定人或囑託之鑑定機關
    、團體實施鑑定，以求時效（法務部九十二年九月一日法檢
    字第０九二００三五０八三號函參照，刊載於法務部公報第
    三一二期）。此種由檢察機關概括選任鑑定人或概括囑託鑑
    定機關、團體，再轉知司法警察官、司法警察於調查犯罪時
    參考辦理之作為，法無明文禁止，係為因應現行刑事訴訟法
    增訂傳聞法則及其例外規定之實務運作而為，此種由司法警
    察官、司法警察依檢察官所概括選任之鑑定人或囑託鑑定機
    關、團體所為之鑑定結果，與檢察官選任或囑託為鑑定者，
    性質上並無差異，同具有證據能力。是卷附內政部警政署刑
    事警察局一百年三月二十二日刑鑑字第一００００二四五一
    七號鑑定書（見偵卷第三四頁），係屬檢察機關概括授權司
    法警察（官）送請鑑定機關實施鑑定，本院審酌該鑑定機關
    基於其專業職能及經驗所為之鑑驗，做成書面紀錄，其憑信
    性已具相當之擔保，且鑑定過程亦核無何違法或不當之情事
    ，揆諸前開說明，屬前揭「法律規定」得為證據者，自具有
    證據能力。
  (二)按被告以外之人於審判外之陳述雖不符刑事訴訟法第一百五
    十九條之一至之四等規定，而經當事人於審判程序同意作為
    證據，法院審酌該言詞陳述或書面陳述作成時之情況，認為
    適當者，亦得為證據；當事人或辯護人於法院調查證據時，
    知有刑事訴訟法第一百五十九條第一項不得為證據之情形，
    而未於言詞辯論終結前聲明異議者，視為有前項之同意；同
    法第一百五十九條之五定有明文。立法意旨在於傳聞證據未
    經當事人之反對詰問予以核實，原則上先予排除。惟若當事
    人已放棄反對詰問權，於審判程序中表明同意該等傳聞證據
    可作為證據；或於言詞辯論終結前未聲明異議，基於尊重當
    事人對傳聞證據之處分權，上開傳聞證據亦均具有證據能力
    。查卷附之臺中市政府警察局槍枝初步檢視報告表、槍枝初
    步檢視承辦人員履歷資料、臺中市政府警察局和平分局氣體
    動力式槍枝（空氣槍）動能初篩報告表、刑案現場測繪圖各
    一份（見警卷第二０頁至第二二頁、第二七頁），均係被告
    以外之人於審判外之陳述，固屬傳聞證據；然當事人及指定
    辯護人均已於原審、本院準備程序及審理時表示同意作為證
    據或對其證據能力表示無意見（參見原審卷第三三頁、第四
    六頁），迄至言詞辯論終結前未再聲明異議，本院審酌上開
    證據製作時之情況，無不當取供及證明力明顯過低之瑕疵，
    認以之作為證據應屬適當，參諸前開規定，認前揭證據應有
    證據能力。
  (三)末按傳聞法則乃對於被告以外之人於審判外之言詞或書面陳
    述而為之規範。本案扣得之系爭空氣長槍及鋼珠一包，係屬
    物證；卷附臺中市政府警察局和平分局槍枝初鑑相片七張、
    刑案現場扣案物品照片四張、內政部警政署刑事警察局一百
    年三月二十二日刑鑑字第一００００二四五一七號鑑定書檢
    附之系爭空氣長槍及鋼珠一包照片四張（見警卷第二三頁至
    第二六頁、第二八頁至第二九頁；偵卷第三五頁），乃以科
    學、機械之方式，對於當時狀況所為忠實且正確之記錄，性
    質上並非供述證據，自無刑事訴訟法第一百五十九條第一項
    規定傳聞法則之適用，且上開證物均與本案具有關聯性，亦
    無證據證明係公務員違法取得之物，依法自得作為證據。
  (四)被告（此不同於被告以外之人）之自白，非出於強暴、脅迫
    、利誘、詐欺、疲勞訊問、違法羈押或其他不正之方法，且
    與事實相符者，得為證據，刑事訴訟法第一百五十六條第一
    項定有明文。本件被告於警詢、偵訊、原審、本院訊問時之
    自白（含部分自白），被告及其辯護人於本院審理時均未提
    出其他可供證明被告下列經本院所引用之自白部分，究有如
    何之遭受「強暴、脅迫、利誘、詐欺、疲勞訊問、違法羈押
    或其他不正之方法」始為自白之證據，以供本院得以即時調
    查審認，並參酌上開所述證據部分之證據等，均足認被告下
    列經本院所引用之自白部分，其與事實相符者，依法自得為
    證據。
二、認定犯罪事實所憑之證據及理由：
    訊據被告邱耀輝固不否認警方在伊住處查扣上開空氣長槍、
    鋼珠，惟矢口否認有何非法持有犯行，辯稱：該空氣長槍係
    伊朋友林太平所寄放，伊曾開車載林太平去雲林縣斗六市向
    廖銘文購買空氣槍，有時林太平向廖銘文訂購空氣槍零件，
    其收件人寫「林太平」，而地址寫伊住處地址；至於鋼珠係
    伊自己購買云云。然查：
  (一)上開犯罪事實，業據被告邱耀輝迭於警詢、偵訊、原審準備
    程序及審理時均坦承不諱（參見警卷第六頁；偵卷第三一頁
    至第三二頁；原審卷第三二頁、第五０頁），並有刑案現場
    測繪圖一份、臺中市政府警察局和平分局槍枝初鑑相片七張
    、刑案現場扣案物品照片四張、內政部警政署刑事警察局一
    百年三月二十二日刑鑑字第一００００二四五一七號鑑定書
    檢附之系爭空氣長槍及鋼珠一包照片四張（見警卷第二七頁
    、第二三頁至第二六頁、第二八頁至第二九頁；偵卷第三五
    頁）存卷可考，復有系爭空氣長槍及鋼珠一包扣案可資佐證
    ；又系爭空氣長槍及鋼珠一包經送請內政部警察署刑事警察
    局鑑定結果，送鑑空氣槍一枝（槍枝管制編號000000
    0000號），認係氣體動力式槍枝，以外接高壓鋼瓶內氣
    體為發射動力，經以金屬彈丸測試三次，其中彈丸（直徑
    8.0㎜、重量2.1g）最大發射速度為一百九十公尺／秒，計
    算其動能為三十七焦耳，換算其單位面積動能為七十三焦耳
    ／平方公分，足以穿入人體皮肉層，認具殺傷力，有該局一
    百年三月二十二日刑鑑字第一００００二四五一七號鑑定書
    在卷可憑（見偵卷第三四頁），是依前開鑑定測試結果，扣
    案系爭空氣長槍之發射彈丸單位面積動能顯已超過足以穿入
    人體皮肉層之標準甚多，當認係具有殺傷力無訛，被告確有
    未經許可持有具殺傷力之空氣長槍犯行，洵堪認定。至被告
    所辯不知有這麼大的殺傷力云云；然查其於八十八年間，即
    曾亦因持有具殺傷力之空氣長槍，而經判處罪刑確定，有臺
    灣高等法院被告前案紀錄表及本院八十八年度上訴字第一九
    七九號刑事判決書在卷可按（見原審卷第四頁至第二四頁、
    第六六頁），則被告當對於不能非法持有槍枝及何種槍枝具
    有殺傷力一事，較其他一般人更應具有足夠之常識並有認識
    。況被告於原審準備程序中供稱：伊曾把鋼珠裝進系爭空氣
    長槍擊發過等語（參見原審卷第三二頁），是被告前開所辯
    ，不足採信，併此敘明。
  (二)被告上訴後雖以前詞置辯，但查，雲林縣斗六市迪斯耐遙控
    玩具城負責人廖銘文於本院證稱：「（請鈞院提示本案扣案
    空氣槍）請證人你看一下，你能不能看出這枝空氣槍是否從
    你們店裡賣出去？）這不是。（你如何確認這枝空氣槍不是
    從你們店裡賣出去？）我們店裡沒有賣這種款式……（你是
    不是有寄過零件到南投縣魚池鄉○○路那邊（按：被告之地
    址為南投縣魚池鄉○○村○○路四Ｏ六巷十號）給林太平或
    邱耀輝的人？）沒有。（剛才被告邱耀輝他說他有跟一位叫
    做林太平的人，大概四十多歲的人，到你們店裡去買空氣槍
    ，後來林太平他有一些零件要維修，林太平他有跟你訂貨，
    是寄到南投縣魚池鄉那邊去，這件事你有無印象？）沒有…
    …（你在雲林縣斗六市○○路四十二號開設迪斯耐搖控玩具
    城，你是從何時開始經營？）三至四年吧……（那在這三至
    四年期間，負責人是否都是你？）是。（平常營業時間你是
    否都有在店裡？）有。（你有無雇請其他員工來顧店？）沒
    有」等語（見本院卷第五五頁背面至五七頁背面）。是被告
    辯稱：伊載林太平去向廖銘文購買空氣槍，有時林太平向廖
    銘文訂購空氣槍零件，會寄送伊住處地址云云，顯與證人廖
    銘文證述情節不符，所辯即非可取。至於，證人林太平部分
    業經本院傳拘無著，並經辯護人捨棄傳喚該名證人（見本院
    卷第78頁背面），附此敘明。
  (三)綜上，被告上訴所辯，無非畏罪卸責之詞，不足採信。其於
    警、偵訊及原審之自白與事實相符，應堪採信。本案事證明
    確，被告犯行堪以認定，應予依法論科。
三、論罪科刑之依據：
  (一)按未經許可持有槍砲、彈藥、刀械，其持有之繼續，為行為
    之繼續，亦即一經持有手槍，罪已成立，但其完結須繼續至
    持有行為終了時為止，其間法律縱有變更，然其行為既繼續
    實施至新法施行以後，即與犯罪後法律有變更之情形不同，
    不生新舊法比較適用之問題（最高法院九十五年度台上字第
    二二五０號判決意旨參照）。查槍砲彈藥刀械管制條例第八
    條於一百年一月五日修正公布，於一百年一月七日施行，被
    告邱耀輝非法持有系爭空氣長槍之犯行，應以被告於一百年
    二月十六日為警查獲時終了完結，而其持有系爭空氣長槍之
    行為繼續實施至槍砲彈藥刀械管制條例修正施行後，應以其
    最後行為時之法律處斷，故本件應直接適用修正施行後之槍
    砲彈藥刀械管制條例第八條第四項規定，而無新舊法比較適
    用之問題，併予說明。
  (二)核被告所為，係犯槍砲彈藥刀械管制條例第八條第四項之未
    經許可持有空氣槍罪。被告自九十九年中某日購得系爭空氣
    長槍起至一百年二月十六日為警查獲止，持有系爭空氣長槍
    之行為，為繼續犯，僅論以一未經許可持有空氣槍罪。
  (三)被告曾受如事實欄一所示之有期徒刑執行完畢，此有臺灣高
    等法院被告前案紀錄表附卷可憑。其於有期徒刑執行完畢後
    五年內，再因故意犯本件有期徒刑以上之刑之罪，為累犯，
    應依刑法第四十七條第一項規定加重其刑。
  (四)查被告迭於警詢、偵訊及原審準備程序中均供稱：購入而持
    有系爭空氣長槍之目的，係因有松鼠會來咬伊所種植之檳榔
    樹心，故須將鋼珠裝填入系爭空氣長槍內來驅趕松鼠等語（
    參見警卷第五頁；偵卷第三二頁；原審卷第三二頁），且查
    無任何證據顯示被告持有該槍具有從事其他非法行為之意圖
    。又其持有期間係自九十九年中某日起至一百年二月十六日
    止，其持有之期間尚短，對社會治安之危險性亦難認嚴重，
    因認被告之犯罪情節尚屬輕微，爰依槍砲彈藥刀械管制條例
    第八條第六項之規定減輕其刑，並依法先加後減之。
四、維持原審判決之理由：
  (一)原審認被告罪證明確，適用槍砲彈藥刀械管制條例第八條第
    四項、第六項，刑法第十一條前段、第四十七條第一項、第
    四十二條第三項前段、第三十八條第一項第一款、第二款規
    定，並審酌被告未經許可持有空氣長槍，對社會治安具有潛
    在威脅性，所為固不足取，惟衡酌其持有槍枝之數量、手段
    ，自始均坦承持有系爭空氣長槍之客觀事實；然否認知悉系
    爭空氣長槍具有殺傷力，及其高中畢業之智識程度、小康之
    家庭經濟狀況（見警卷第三頁被告警詢筆錄之受詢問人欄內
    容）等一切情狀，量處如原審主文所示之刑，並就併科罰金
    部分諭知易服勞役之折算標準，並為沒收之諭知及說明（詳
    後敘述），其認事用法，均無違誤，量刑亦堪稱妥適，被告
    上訴意旨，否認持有空氣長槍犯行，指摘原判決不當，為無
    理由，應予駁回。
  (二)扣案具有殺傷力之空氣長槍一枝（槍枝管制編號：0000
    000000）為違禁物，應依刑法第三十八條第一項第一
    款規定宣告沒收。而扣案鋼珠一包（共四十一顆）係被告所
    有之物，且業據被告於原審準備程序中供承：係為供裝進系
    爭空氣長槍擊發之用等語（見原審卷第三二頁），又系爭空
    氣長槍乃係以外接高壓氣體鋼瓶內氣體為動力，用以發射金
    屬鋼珠彈丸，足見系爭空氣長槍殺傷力之最終實現，除需裝
    置高壓氣體鋼瓶於空氣槍之上，以使該空氣槍轉化高壓氣體
    而賦予適用之彈丸足以穿透人體皮肉層之動能外，倘無適用
    彈丸用供擊發，亦無從對人體產生實害結果；反之，倘有適
    用彈丸以供擊發，其危險性亦絕非單純持有空氣槍可相比擬
    ，甚且極可能產生一定之實害結果。由是當可推論扣案被告
    所有之鋼珠一包（共四十一顆），與被告所犯持有空氣槍罪
    之間具有密切關聯性，自屬供持用本件空氣長槍犯罪所用之
    物，應依刑法第三十八條第一項第二款之規定，併予宣告沒
    收之。
據上論結，應依刑事訴訟法第三百六十八條，判決如主文。
本案經檢察官李斌到庭執行職務。
中    華    民    國   100    年    12    月    6     日
            刑事第九庭    審判長法  官  劉  登  俊
                                法  官  陳  得  利
                                法  官  陳  宏  卿
以上正本證明與原本無異。
如不服本判決應於收受送達後10日內向本院提出上訴書狀，其未
敘述上訴之理由者，並得於提起上訴後10日內向本院補提理由書
（均須按他造當事人之人數附繕本）「切勿逕送上級法院」。

                                書記官  林  振  甫
中    華    民    國   100    年    12    月    6     日
【附錄論罪科刑法條】
槍砲彈藥刀械管制條例第8條第4項
未經許可，製造、販賣或運輸鋼筆槍、瓦斯槍、麻醉槍、獵槍、
空氣槍或第 4 條第 1 項第 1 款所定其他可發射金屬或子彈具
有殺傷力之各式槍砲者，處無期徒刑或 5 年以上有期徒刑，併
科新臺幣 1 千萬元以下罰金。
未經許可，轉讓、出租或出借前項所列槍枝者，處 5 年以上有
期徒刑，併科新臺幣 1 千萬元以下罰金。
意圖供自己或他人犯罪之用，而犯前二項之罪者，處無期徒刑或
7 年以上有期徒刑，併科新臺幣 1 千萬元以下罰金。
未經許可，持有、寄藏或意圖販賣而陳列第 1 項所列槍枝者，
處 3 年以上 10 年以下有期徒刑，併科新臺幣 7 百萬元以下罰
金。
第 1 項至第 3 項之未遂犯罰之。
犯第 1 項、第 2 項或第 4 項有關空氣槍之罪，其情節輕微者
，得減輕其刑。